【裁判字號】    98,事聲,23
【裁判日期】    980526
【裁判案由】    確定訴訟費用額聲明異議
【裁判全文】
臺灣臺中地方法院民事裁定              98年度事聲字第23號
聲  明  人  甲○○
            乙○○
相  對  人  趙志誠即祭祀公業趙壽管理人
上列當事人間聲請確定訴訟費用額事件，聲明人對於本院司法事
務官民國98年4月16日所為之98年度司聲字第127號裁定聲明異議
，本院裁定如下：
    主  文
原裁定命聲明人繳納訴訟費用超過新台幣壹萬貳仟參佰元本息部
分廢棄。
其餘異議駁回。
    理  由
一、按訴訟費用，由敗訴之當事人負擔，民事訴訟法第78條定有
    明文。又法院未於訴訟費用之裁判確定其費用額者，第一審
    受訴法院於該裁判有執行力後，應依聲請以裁定確定之。依
    第1項確定之訴訟費用額，應於裁定送達之翌日起，加給按
    法定利率計算之利息，民事訴訟法第91條亦有規定。所謂「
    以裁定確定之」，係指法院已為訴訟費用之裁判，僅未確定
    其費用額而言，即訴訟費用之裁判中未確定其費用額之情形
    。是確定訴訟費用之裁定，僅在確定敗訴之當事人應負擔之
    訴訟費用數額，並非就權利存在與否為確定，其償還義務如
    何，應從命負擔訴訟費用之裁判定之。因此，當事人在該程
    序中，自僅得就各個費用項目是否為法律上之訴訟費用、數
    額之計算有無錯誤加以爭執。次按，當事人對於司法事務官
    處理事件所為之終局處分，得於處分送達後10日之不變期間
    內，以書狀向司法事務官提出異議。司法事務官認前項異議
    有理由時，應另為適當之處分；認異議為無理由者，應送請
    法院裁定之。法院認第1項之異議為有理由時，應為適當之
    裁定；認異議為無理由者，應以裁定駁回之。前項裁定，應
    敘明理由，並送達於當事人，民事訴訟法第240條之4定有明
    文。
二、本件異議意旨略以：本院96年度訴字第839號民事判決書第2
    1頁載明「在本案審理期間，未滋生其他必要費用，無訴訟
    費用負擔問題。」；耕地三七五減租條例第26條第1項規定
    「租佃爭議案件，免徵裁判費用。」；及依最高法院民國53
    年4月21日53年度第2次會議決議「租佃案件，判決確定聲請
    強制執行，免徵執行費用」，足證免徵裁判費之範圍很廣，
    基此同一法理，本件複丈費應在免徵之列。再者，勝訴人之
    行為，非為伸張或防禦權利所必要者所生之費用，法院得酌
    量情形命勝訴當事人負擔全部或一部，民事訴訟法第81條定
    有明文。查95年10月20日之土地複丈費，非台中縣大肚鄉耕
    地租佃委員會通知台中縣清水地政事務所進行鑑界，係由相
    對人自行申請，複丈當日亦無通知異議人到場會同，此部分
    之複丈費竟命異議人繳納，於法不合，為此聲明異議。
三、聲明人與相對人間租佃爭議事件，經本院96年度訴字第839
    號判決：「原告之訴及假執行聲請均駁回。本訴訴訟費用由
    原告負擔。反訴原告之訴駁回。」，兩造均上訴，經台灣高
    等法院台中分院97年度上字第92號判決：「原判決關於駁回
    本訴上訴人之訴及該部分假執行之聲請，及該部分訴訟費用
    之裁判均廢棄。上訴人甲○○、乙○○應將坐落臺中縣大肚
    鄉○○段社腳小段一四四、一四五、一四六地號等三筆土地
    返還予上訴人趙志誠即祭祀公業趙壽管理人。本訴部份第一
    、二審訴訟費用應由上訴人甲○○、乙○○共同負擔。本判
    決第二項於上訴人趙志誠即祭祀公業趙壽管理人以新台幣
    佰壹拾玖萬陸仟元供擔保後，得假執行。但上訴人甲○○、
    乙○○以新台幣玖佰伍拾捌萬陸仟元為上訴人趙志誠即祭祀
    公業趙壽管理人供擔保後，得免為假執行。反訴之上訴駁回
    。反訴部份第二審訴訟費用應由上訴人甲○○、乙○○共同
    負擔。」。聲明人不服，提起上訴，經最高法院97年度台上
    字第2123號裁定上訴駁回、第三審訴訟費用由上訴人負擔。
    業經本院依職權調取前開民事卷宗查明無誤。依前開規定及
    說明，本件訴訟費用，自應由聲明人2人共同負擔。
四、查租佃爭議事件雖依耕地三七五減租條例第26條第1項規定
    ，免徵裁判費，惟於訴訟進行中，經法院認有必要而支出之
    費用，仍為訴訟費用之範圍。本件於本院審理期間，由本院
    囑託台中縣清水地政事務所勘測之費用新台幣（下同）12,3
    00元，有相對人提出之台中縣政府清水地政規費徵收聯單附
    卷可憑，依上述說明，此屬必要之訴訟費用。至於相對人主
    張其另支出12,000元之地政規費云云，固經提出台中縣政府
    清水地政規費徵收聯單1紙為證，然此並非台中縣大肚鄉耕
    地租佃委員會通知台中縣清水地政事務所進行鑑界，而係由
    相對人自行申請，且核該12,000元測量規費非屬本件必要之
    訴訟費用，此業經本院審閱上開卷證無訛。異議意旨指摘原
    裁定此部分不當，聲明廢棄，為有理由，爰裁定如主文第1
    項所示。至未逾上開應負擔之金額部分，則無不合，異議意
    旨指摘原裁定此部分不當，聲明廢棄，為無理由，應予駁回
    。
四、依民事訴訟法第240條之4第3項，裁定如主文。
中    華    民    國    98    年    5    月    26     日
                        民事第三庭   法  官  謝慧敏
以上正本證明與原本無異。
如不服本裁定，應於送達後10日內向本院提出抗告狀（須附繕本
），並繳納新台幣1,000元之裁判費。
中    華    民    國    98    年    5    月    26     日
                                     書記官  王志


司法院資訊處製作；財團法人民間司法改革基金會備份。
